# 用子公司B的长投对另一家子公司增资

提问人：tjuzzy 时间：2015-07-10 16:01:47
大致情况：母公司A，两家全资子公司B、C， 2015 年 3 月将B的长投转让给C，按照B在 3 月 31 日的净资产金额对C进行增资，同时A的母公司用现金对C注资，注资之后A对C由原来的全资控股变为持股比例10%。假设A对B初始投资 600 万， 5 月 31 日B的净资产总额为1000 万，现在母公司A的单家报表如何确认？（ 1 ）借：长投-C 600 贷：长投-B 600 还是（ 2 ）借：长投-C 1000贷：长投-B 600 贷：投资收益 400 之前看陈版的帖子说是确认投资收益，但是事务所中报审计时候坚持认为此股权转让适用非货币性资产交换并且不具有商业实质，认为按照第（ 1 ）种处理方法 另外A的母公司同时注资，导致A变为少数股东与A还是全资控股C公司的两种情况下，对于A单家报表会有影响么？谢谢

回答人：chenyiwei
对A而言，丧失了对C的控制权，虽然是同一控制下的交易，但应当优先适用合并报表准则中对丧失控制权的会计处理规定，以及对金融资产初始计量应按公允价值的规定。引用非货币性资产交换准则是不恰当的。
需要注意：目前的非货币性资产交换准则只适用于传统的非金融非货币性资产之间的交换或转换，凡是涉及金融资产的，都不能适用该准则。而且，如果其他准则对此问题已作出规定，且该规定与非货币性交换准则的规定不同的，则应当优先适用其他相关准则的规定。

提问人：tjuzzy 时间：2015-07-10 20:33:02
谢谢陈版，A将对B的长投转给C，你是不是认同第二种处理方法？ 另外，B注资之后，A变为少数股东，按照准则需要划分为可供出售金融资产，那么可供出售初始成本按照 1000 万确认在A单家报表？

回答人：chenyiwei
1 、大体上赞同第二种方式的处理模式。 2 、可供出售金融资产的公允价值可参照B的注资金额按比例推算，B的注资价格不公允的除外。

提问人：xiaoqingnian 时间：2016-03-04 12:20:29
关于这个问题还有两点不明白，请陈老师指点。 1 ，本例中用子公司B公司的长投对C公司增资，借：长投-C 是否应为 5 月 31 日B公司的净资产公允价值，而不是净资产账面价值（ 1000 万）。 2.由于增资后母公司A对C丧失控制权，则A对C的长投应该由成本法转权益法（假设10%能施加重大影响），请问A对C的初始投资成本该如何计量？需要按丧失控制日公允价值重新计量吗？如果需要，公允价值与初始投资成本差额计入什么科目？ 再次感谢陈老师。。。

回答人：chenyiwei
1 、长投-C应当是 5 月 31 日B公司的净资产公允价值。 2 、个别报表层面不需要按公允价值重新计量，可按解释 7 号第一条的规定处理。
合并报表层面要求重新计量，重新计量的差额在合并报表层面计入投资收益。